臺灣士林地方法院刑事判決　　　　　　100年度審訴字第668號
公　訴　人　臺灣士林地方法院檢察署檢察官
被　　　告　陳添順
上列被告因違反毒品危害防制條例案件，經檢察官提起公訴（10
0 年度毒偵字第1848號），被告於本院準備程序中就被訴事實為
有罪陳述，本院合議庭裁定由受命法官獨任改依簡式審判程序審
理，並判決如下：
    主  文
陳添順施用第一級毒品，累犯，處有期徒刑拾月。
    事  實
一、陳添順前因施用毒品案件，經法院裁定送觀察、勒戒後，認
    有繼續施用毒品之傾向，再經法院裁定令入戒治處所施以強
    制戒治，嗣因執行成效良好，經法院裁定停止戒治，所餘戒
    治期間付保護管束，於民國89年1 月23日保護管束期滿未經
    撤銷停止戒治視為已執行完畢，並由臺灣臺北地方法院檢察
    署檢察官以89年度戒毒偵字第49號為不起訴處分確定。又於
    前揭強制戒治執行完畢後5 年內之89年間，再因施用毒品案
    件，經本院裁定令入戒治處所施以強制戒治，迨於93年1 月
    9 日因毒品危害防制條例修正刪除二犯以後施用毒品罪強制
    戒治之規定，而停止執行戒治處分釋放，其刑事責任部分，
    經臺灣士林地方法院檢察署檢察官以91年度毒偵字第931 號
    提起公訴，由本院以91年度訴字第504 號判決施用第一級毒
    品、第二級毒品各處有期徒刑1 年、7 月，應執行有期徒刑
    1 年5 月確定，於94年4 月8 日縮短刑期假釋出監，所餘期
    間付保護管束，並於94年5 月9 日保護管束期滿未經撤銷假
    釋視為執行完畢。再因施用毒品案件，經臺灣高等法院以97
    年度上訴字第3220號判決撤銷原判，改判處有期徒刑1 年，
    並經最高法院以97年度台上字第4910號駁回上訴確定，於99
    年10月29日執行完畢。詎其仍不知悔改，復基於施用第一毒
    品海洛因之犯意，於100 年8 月10日上午10時許，在其位於
    臺北市大同區○○○路145 巷22號住處內，以針筒注射之方
    式，施用第一級毒品海洛因1 次。嗣於100 年8 月12日中午
    12時40分許，因另案通緝，為警在臺北市大同區○○○路14
    5 巷18號前緝獲，經警採集尿液送驗結果呈嗎啡陽性反應，
    始悉上情。
二、案經臺北市政府警察局大同分局報請臺灣士林地方法院檢察
    署檢察官偵查起訴。
    理  由
一、上揭犯罪事實，業據被告陳添順於警詢時、偵查中及本院準
    備程序時坦承不諱（分見偵卷第4 頁、第42頁，本院卷第27
    頁背面），又被告為警緝獲時，經採集其尿液送台灣尖端先
    進生技醫藥股份有限公司以酵素免疫分析法初驗後，再以氣
    相層析質譜儀法複驗，呈嗎啡陽性反應，有該公司於100 年
    8 月31日出具之濫用藥物檢驗報告（尿液檢體編號：WＺ0000
    0000000） 、及臺北市政府警察局大同分局應受尿液採驗人
    尿液檢體採集送驗紀錄表（檢體編號：WＺ00000000000） 各
    1 紙在卷可稽（見偵卷第6 頁、第8 頁），足認被告自白與
    事實相符，本案事證明確，被告犯行堪以認定。
二、按毒品危害防制條例於92年7 月9 日修正公布，自93年1 月
    9 日施行，其中第20條、第23條將施用毒品之刑事處遇程序
    區分為「初犯」、「5 年內再犯」、「5 年後再犯」。依其
    立法理由之說明：「初犯」，經觀察、勒戒或強制戒治，應
    為不起訴處分或不付審理之裁定；經觀察、勒戒或強制戒治
    執行完畢釋放後，「5 年內再犯」者，因其再犯率甚高，原
    實施之觀察、勒戒及強制戒治既已無法收其實效，爰依法追
    訴或裁定交付審理。至於經觀察、勒戒或強制戒治執行完畢
    釋放，「5 年後再犯」者，前所實施之觀察、勒戒或強制戒
    治已足以遮斷其施用毒品之毒癮，為期自新及協助其斷除毒
    癮，仍用「初犯」規定，先經觀察、勒戒或強制戒治之程序
    。從而，依修正後之規定，祇於「初犯」及「5 年後再犯」
    2 種情形，有其追訴條件之限制，即須於初犯經觀察、勒戒
    或強制戒治釋放後，5 年內均無施用毒品之行為，始能認其
    前所實施之觀察、勒戒或強制戒治已足遮斷毒癮，而得於5
    年後再犯時，再予適用初犯之規定，重行觀察、勒戒等程序
    。倘5 年內已經再犯，經依法再為保安處分或追訴處罰，縱
    其第3 次（或第3 次以上）施用毒品之時間，在初犯之保安
    處分執行完畢釋放5 年以後，即與「5 年後再犯」之情形有
    別，且因已於「5 年內再犯」，顯見其再犯率甚高，原實施
    觀察、勒戒或強制戒治，已無法收其實效，自無再經觀察、
    勒戒及強制戒治之必要，應由檢察官逕行起訴，始符新法修
    正之本旨（最高法院95年第7 次刑事庭會議決議、97年度臺
    非字第540 號判決參照）。查本案被告前因施用毒品案件，
    經法院裁定送觀察、勒戒及強制戒治，並於執行完畢釋放後
    5 年內再犯施用毒品罪，業經追訴及判處罪刑確定等情，有
    臺灣高等法院被告前案紀錄表在卷可稽，是被告本件所為施
    用毒品之犯行，距離前開觀察、勒戒及強制戒治執行完畢釋
    放後雖已逾5 年，惟被告於上開觀察、勒戒及強制戒治執行
    完畢釋放後5 年內，既已再犯施用毒品罪，並經追訴、處罰
    ，揆諸前揭說明，其本件犯行即與毒品危害防制條例第20條
    第3 項所稱之「5 年後再犯」有別，是公訴人依法追訴，於
    法並無不合，本院自應依法論科。
三、核被告陳添順施用海洛因之行為，係犯毒品危害防制條例第
    10條第1 項之施用第一級毒品罪。被告持有海洛因進而施用
    ，其持有毒品之低度行為為施用毒品之高度行為所吸收，不
    另論持有毒品罪。又被告有事實欄所載前科執行情形，此有
    臺灣高等法院被告前案紀錄表1 份在卷可憑，其於前案有期
    徒刑執行完畢後，5 年內故意再犯有期徒刑以上之本罪，為
    累犯，應依法加重其刑。爰審酌被告曾因施用毒品犯行而送
    觀察、勒戒、強制戒治及法院多次判處罪刑確定，仍不知悛
    悔，復再施用毒品，顯見其戒絕毒品之決心不堅，惟念其施
    用毒品乃戕害自己身心健康，尚未危及他人，且犯後坦承犯
    行，態度尚稱良好，並其犯罪之動機、目的、智識程度及其
    罹患有肝硬化、腹部積水之健康狀況等一切情狀，量處如主
    文所示之刑。公訴人具體求處有期徒刑1 年6 月核屬過重，
    附此敘明。
據上論斷，應依刑事訴訟法第299 條第1 項前段、第273 條之1
第1 項，毒品危害防制條例第10條第1 項，刑法第11條前段、第
47條第1 項，判決如主文。
本案經檢察官許恭仁到庭執行職務。
中    華    民    國   100    年    11    月    24    日
                  刑事第一庭法  官  林秀鳳
以上正本與原本無異。
如不服本判決應於收受判決後10日內向本院提出上訴書狀，並應
敘述具體理由；其未敘述上訴理由者，應於上訴期間屆滿後20日
內向本院補提理由書（均須按他造當事人之人數附繕本）「切勿
逕送上級法院」。
                            書記官  張竣閔
中    華    民    國   100    年    11    月    28    日
附錄本件論罪科刑依據法條全文：
毒品危害防制條例第10條
施用第一級毒品者，處6月以上5年以下有期徒刑。
施用第二級毒品者，處3 年以下有期徒刑。